臺灣高等法院刑事裁定
111年度抗字第1231號
抗  告  人  
即  受刑人  張安琪



                    (現於法務部○○○○○○○○○○○執   行中)
上列抗告人即受刑人因聲請定其應執行刑案件，不服臺灣臺北地
方法院中華民國111年7月26日裁定（111年度聲字第1065號），
提起抗告，本院裁定如下：
    主  文
原裁定撤銷。
甲○○犯如附表所示各罪所處之刑，應執行有期徒刑貳年陸月。
    理  由
一、原裁定意旨略以：抗告人即受刑人甲○○（下稱受刑人）因犯
    詐欺案件，先後經判決確定如附表所示之罪，並分別經臺灣
    新北地方法院、臺灣臺北地方法院及本院判處如附表所示之
    刑，均確定在案，且各罪所處之刑無刑法第50條第1項但書
    所列各款情形，有如附表所示各該刑事判決及臺灣高等法院
    被告前案紀錄表1份在卷可稽。是臺灣臺北地方法院為附表
    所示各罪之犯罪事實最後判決之法院，爰審酌受刑人所犯各
    罪，所侵害財產法益雖非相同，然其犯罪態樣相同，數罪對
    法益侵害之加重效應堪認較低，認如以實質累加之方式定其
    應執行刑，則處罰之刑度顯將超過其行為之不法內涵，暨參
    酌受刑人於各該案件中就刑度所表示之意見，及對其施以矯
    正之必要性等一切情狀，本於罪責相當之要求，依法定其應
    執行刑有期徒刑3年2月等語。
二、抗告意旨略以：
  ㈠民國95年7月1日廢除連續犯規定後，各級法院針對販賣毒品
    、強盜等重罪仍為避免過苛而參酌舊法法理使執行之刑罰猶
    如舊法所科之刑，然類似於毒品施用或竊盜之輕罪定執行刑
    後卻數倍於舊法連續犯之刑罰。本案受刑人所犯之罪皆屬對
    社會危害輕微，相對於最輕本刑5年以上之重罪所造成之社
    會危害性猶如天壤之別，卻遭受重罰，其本末倒置，實有違
    反比例原則、公平正義之處。
  ㈡受刑人因家庭狀況、學歷不足而誤入歧途，然受刑人已深知
    往日之非，並已遭受國家制裁，定會於囹圄中悔悟並習得正
    確觀念，早日重返社會做有用之人，以證國家司法矯正之功
    效。
三、按數罪併罰，有二裁判以上者，依刑法第51條規定，定其應
    執行之刑，數罪併罰，宣告多數有期徒刑者，於各刑中之最
    長期以上，各刑合併之刑期以下，定其刑期。但不得逾30年
    ，刑法第53條、第51條第5款定有明文。又裁判確定前犯數
    罪者，併合處罰之，刑法第50條第1項亦有明文。次按，刑
    罰之科處，應以行為人之責任為基礎，考量人之生命有限，
    刑罰對被告造成之痛苦程度，係以刑度增加而生加乘效果，
    而非等比方式增加，如以實質累加方式執行，刑責恐將偏重
    過苛，不符現代刑事政策及刑罰之社會功能，故透過定應執
    行刑程式，採限制加重原則，授權法官綜合斟酌被告犯罪行
    為之不法與罪責程度、各罪彼此間之關聯性（例如數罪犯罪
    時間、空間、各行為所侵害法益之專屬性或同一性、數罪對
    法益侵害之加重效應等）、數罪所反應被告人格特性與傾向
    、對被告施以矯正之必要性等，妥適裁量最終具體應實現之
    刑罰，以符罪責相當之要求。因此，法院於酌定執行刑時，
    應體察法律恤刑之目的，為妥適之裁量，俾符合實質平等原
    則，否則有悖於公平正義，即有裁量權行使不當之違失（最
    高法院105年度台抗字第626號、106年度台抗字第177號裁定
    意旨參照）。
四、經查：本件抗告人犯有如附表所示之罪，先後確定在案。又
    附表編號1至3所示皆為不得易科罰金之罪，是由檢察官向最
    後事實審法院之原審為定刑之聲請，合於程序。再受刑人所
    犯如附表所示各罪，均係於附表編號1所示判決確定日前為
    之，並以原裁定法院為如附表所示各罪犯罪事實最後判決之
    法院，本件聲請定其應執行之刑，合於規定，原審於各刑中
    之最長期（即1年6月）以上，各刑合併之刑期（即曾定應執
    行刑之加計總合3年10月）以下，定其應執行之刑為有期徒
    刑3年2月，固未逾越法律外部性界限。惟審酌抗告人所犯數
    罪雖加重之情形有所不同，但均為侵害個人財產法益之加重
    詐欺罪，行為手段、動機相似，其責任非難重複程度較高，
    衡酌其行為責任與整體刑法目的及相關刑事政策等因素，參
    酌抗告人所表示之意見，認若科以過重之執行刑，則於實際
    執行時，刑罰之邊際效恐隨刑期而遞減，行為人所生痛苦程
    度則因刑期而遞增，反不利於行為人復歸社會之可能；並衡
    酌受刑人對於所犯各罪大多坦承犯行，依其犯罪後態度所呈
    現之反社會人格，亦非嚴重。原裁定定應執行刑為有期徒刑
    3年2月，難認已充分考量上情，所定執行刑核屬過重，難以
    維持。是抗告意旨指摘原裁定不當，為有理由，自應由本院
    將原裁定撤銷。復審酌整體犯行應罰適當性、各罪之不法性
    及貫徹刑法量刑之理念規範，爰裁定如主文第2項所示。
據上論斷，應依刑事訴訟法第413條、第477條第1項，刑法第53
條、第51條第5款，裁定如主文。
中　　華　　民　　國　　111 　年　　8 　　月　　26　　日
                  刑事第三庭    審判長法　官  張惠立
                                      法　官  廖怡貞
                                      法　官  鄭昱仁
以上正本證明與原本無異。
如不服本裁定，應於收受送達後五日內向本院提出抗告狀。
                                      書記官  劉靜慧
中　　華　　民　　國　　111 　年　　8 　　月　　30　　日
附表：
編號  1 2 3 罪名  詐欺 詐欺 詐欺 宣告刑  有期徒刑1年6月 有期徒刑1年2月 有期徒刑1年2月 犯罪日期  109年8月6日 109年8月7日16時42分許 109年6月18日13時21分許                13時22分許                13時31分 109年7月28日17時55分至59分許 偵查機關年度案號  新北地檢109年度偵字第38641號 新北地檢110年度偵字第11876號 臺北地檢109年度少連偵字第248號 最 後 事 實 審 法院 臺灣高院 新北地院 臺北地院  案號 110年度原上訴字第63號 110年度原訴字第49號 111年度審原訴字第20號  判決日期 110年12月2日 111年2月8日 111年4月7日 確  定 判  決 法院 最高法院 新北地院 臺北地院  案號 111年度台上字第1079號 110年度原訴字第49號 111年度審原訴字第20號  確定日期 111年2月24日 111年3月23日 111年5月10日 得否易科罰金  否 否 否 備註  新北地檢111年度執字第2209號 新北地檢111年度執字第4690號 臺北地檢111年度執字第2907號